臺灣基隆地方法院刑事判決　　　　　　　　　　　　　　九十三年度重訴字第三號
　　公　訴　人　臺灣基隆地方法院檢察署檢察官
　　被　　　告　甲○○　男　四.
　　選任辯護人　許世正律師
　　被　　　告　戊○○　男　三.
　　選任辯護人　王信雄律師
右列被告因違反毒品危害防制條例案件，經檢察官提起公訴（九十二年度偵字第八六
九號），本院判決如左︰
    主    文
甲○○、戊○○共同意圖販賣而持有第一級毒品，甲○○處有期徒刑拾壹年，戊○○
處有期徒刑拾年。扣案如附表壹所示之第一級毒品海洛因與第二級毒品甲基安非他命
均沒收銷燬之；扣案如附表貳所示之物均沒收。
    事    實
一、甲○○、戊○○明知海洛因及安非他命分係毒品危害防制條例列管制之第一級毒
    品及第二級毒品，不得販賣、持有。詎其二人本為施用毒品，而於不詳時間，向
    不詳姓名之人購入第一級毒品海洛因二十五包（合計淨重二四七點九二公克；合
    計純質淨重一三二點四二公克）及第二級毒品安非他命九包（合計淨重四十四點
    三六公克，合計驗餘淨重四十四點一四公克），嗣於民國九十二年一、二月間，
    見販賣毒品有利可圖，遂而共同意圖販賣而持有上開毒品。嗣二人將上開毒品藏
    放在由甲○○出資而由不知情之丙○○（施用毒品部分，業經檢察官為不起訴處
    分確定）出面承租之基隆市○○路八十號十一樓之三房屋。同年三月三日晚間十
    時十分許，戊○○與女友吳明慧（涉犯意圖販賣而持有第一級、第二級毒品罪部
    分，檢察官簽併臺灣高等法院審理後，業經退由檢察官另行處理）前往上址拿取
    海洛因及甲基安非他命，欲出外尋找買主時，為警持搜索票當場查獲，並在屋內
    扣得第一級毒品海洛因五包（合計淨重一百十九點一四公克，合計純質淨重三十
    四點五五公克）、意圖販賣第一級毒品海洛因及第二級毒品安非他命所用之分裝
    袋一批、大型擠壓器一組、記帳單一紙；另自戊○○身上扣得第一級毒品海洛因
    二十包（合計淨重一百二十八點七八公克，合計純質淨重九十七點八七公克）、
    第二級品甲基安非他命九包（合計淨重四十四點三六公克，合計驗餘淨重四十四
    點一四公克）及意圖販賣第一級毒品海洛因及第二級毒品安非他命所用之分裝袋
    一批；並分別自甲○○、戊○○、吳明慧及丙○○處扣得如理由欄四所載之物。
二、案經基隆市警察局第一分局報告臺灣基隆地方法院檢察署檢察官偵查起訴。
　　理　　由
一、訊據被告甲○○坦承有施用第一級毒品海洛因及第二級毒品安非他命，並借錢予
    證人丙○○，供其租用為警查得扣案毒品之基隆市○○路八十號十一樓之三房屋
    ，惟矢口否認有何意圖販賣而持有第一級毒品海洛因及第二級毒品安非他命之犯
    行，辯稱：基隆市○○路八十號十一樓之三房屋係丙○○為自行居住所租賃者，
    並非其委由丙○○出面承租；扣案之毒品係綽號「阿猴」真實姓名不詳之成年男
    子所有，而於警查獲前攜至該屋，其並未持有扣案之毒品云云，被告戊○○坦承
    自其身上扣得之毒品係伊所有之事實，然矢口否認係意圖販賣而持有，辯稱係為
    供自己施用，而持有扣案之毒品云云。
二、經查：
（一）警員自基隆市○○路八十號十一樓之三房屋內扣得之白色粉末五包（合計淨重
      一一九點一四公克；合計純質淨重三四點五五公克）；自被告戊○○身上起出
      之白色粉末二十包（合計淨重一二八點七八公克；合計純質淨重九七點八七公
      克），均含第一級毒品海洛因，有法務部調查局調科壹字第三二０００一五八
      五號、第000000000號鑑定通知書附卷可證；又自被告戊○○身上起
      出之白色結晶體九包（合計淨重四四點三六公克；合計驗餘淨重四四點一四公
      克），亦有內政部警政署刑事警察局九十二年六月十六日刑鑑字第０九二０一
      ０一三三三號鑑驗通知書附卷可憑。
（二）被告甲○○雖否認持有扣案之毒品，然本院基於依下列證據，認扣案毒品應係
      被告二人共同持有。
　１、證人丙○○即基隆市○○路八十號十一樓之三房屋之承租人於檢察官偵查中證
　　　稱：其是計程車司機，因搭載過被告甲○○，有留下名片，所以被告甲○○常
　　　叫他的車，因被告甲○○出手滿大方，所以才出面幫被告甲○○租賃上開房屋
　　　，該屋是被告甲○○在使用等語（詳見偵卷第六十四頁至六十五頁正面）；嗣
　　　證人丙○○於本院審理時翻異前詞證稱：因其想搬出老家但沒有錢，被告甲○○拿錢讓其承租該屋，該屋是要租來與其太太一起住，並非代被告甲○○承租
　　　等語（詳見本院九十三年八月十七日審判筆錄第八頁至第十頁）。然觀諸證人
　　　丙○○自承：被告甲○○係其開計程車的顧客，可以說沒有什麼關係（詳見同
　　　上期日審判筆錄第十頁），被告甲○○為何要出資承租該屋？又為何將該屋之
　　　鑰匙一支交由被告甲○○（詳見同上期日筆錄第十一頁），供其自由進出該屋
　　　？凡此均與常理有違，佐以證人乙○○於本院審理時證稱：證人丙○○跟伊說
　　　，該屋是由丙○○承租，被告甲○○在使用（詳見本院九十三年五月二十六日
　　　審判筆錄第十一頁）及證人丁○○證稱：其透過證人乙○○認識被告甲○○，
　　　證人乙○○曾找他前去基隆市○○路幫被告甲○○搬家（詳見同上期日審判筆
　　　錄第二十至二十一頁）等情，應以證人丙○○於檢察官偵查中之證言為可採，
      其於本院審理中所證關於係為己承租上開房屋之證詞，核係迴護被告甲○○之
      詞，要不足採。據此，基隆市○○路八十號十一樓之三房屋應係被告甲○○委
      由丙○○出面承租，供被告甲○○使用。
  ２、被告甲○○雖一再辯稱扣案之毒品係綽號「阿猴」真實姓名不詳之人攜至該處
      云云，然查被告甲○○為警查獲之初供稱：扣案毒品不知道是誰的（見偵卷第
      六頁），嗣送往臺灣基隆地方法院檢察署複訊時即供稱：扣案毒品是「阿猴」
      所有；而比對被告戊○○於警詢時供稱：自其身上起出之毒品中一兩多的安非
      他命是阿平（甲○○）免費給我用的，其他的全部都是阿平寄放在我這裡的（
      見偵卷第二十頁），嗣送往臺灣基隆地方法院檢察署複訊時仍供稱：自其身上
      起獲之毒品大約一兩多的安非他命是綽號「阿平」送的，其他東西都是「阿平
      」寄放的，不知道「阿平」的真名，但「阿平」也有被捉（見偵卷第六十六頁
      ），被告甲○○與戊○○於檢察官複訊後，被告甲○○以新臺幣十萬元交保，
      被告戊○○另案聲請觀察勒戒而飭回。被告二人於九十二年八月十八日再經檢
      察官傳訊，被告戊○○於該次檢察官偵訊時即改口稱：自其身上起獲之毒品係
      在為警查獲前，綽號「阿猴」之人交給他的（見偵卷第九十九頁反面）。可知
      被告戊○○為警查獲後，於警、偵訊中均供稱扣案毒品係來自被告甲○○，直
      到自檢察官第二次偵訊，方附和被告甲○○之說詞，改供稱扣案毒品是「阿猴
      」的，從而被告二人雖均供稱扣案毒品係「阿猴」所有，然因有上述供詞反覆
      之情形，已難採信。此觀諸案發時在場之證人丙○○及吳明慧於偵查中與被告
      二人對質時證稱：「（問：被警查到當天尚有何人在屋內）「只有我們四人及
      乙○○外，沒其他人。」（見偵卷第一００頁），嗣證人乙○○亦於檢察官九
      十三年二月十日偵訊中證稱：「（問：當天有無其他人到場？）沒有，當天只
      有我與丙○○、甲○○及該一男一女共五人而已。」，互核證人丙○○、吳明
      慧及乙○○三人之證詞相符，可見於案發當時並無「阿猴」之人在場，佐以被
      告甲○○並未能提供「阿猴」之人的年籍資料供本院傳訊，足認扣案毒品並非
      「阿猴」所有。
　３、嗣被告甲○○以證人之身分在本院審理時結證稱：扣案之毒品係其二人向「阿
　　　猴」買來，欲供己施用等語（見本院九十三年八月十七日審判筆錄第二十頁至
　　　二十三頁），而被告戊○○對被告甲○○之證詞沒有意見（見同日審判筆錄第
　　　三十頁），佐以扣得毒品之房屋係被告甲○○在使用，並參以２所述，於案發
　　　當時並無「阿猴」之人，足徵被告二人係向不詳姓名之人共同買進扣案毒品而
  　　共同持有之。
（三）被告二人均供稱係為施用而持有扣案之毒品，然本院基於下列證據，認定被告
      二人係基於意圖販賣而持有扣案之毒品：
  １、證人乙○○於檢察官偵查中證稱：「甲○○有跟我們談過他在買賣毒品的事，
      他說他在賣海洛因及安非他命，並要我們有機會時幫他介紹向他買毒品，若是
      成交可分得幾千元的利潤。」、「在呂的租處裡，我過去時都有聽到他以電話
      與人聯絡買賣毒品的事情，他說他有軟的海洛因及硬的安非他命可賣。」（見
      偵卷第一二一頁）；於本院審理時結證稱：曾在基隆市○○路八十號那邊聽到
      被告甲○○在電話中講買或賣毒品的事情，電話的內容是在說軟的、硬的，在
      檢察官偵查中稱被告甲○○有跟其談過在賣海洛因及安非他命的意思是指幫被
      告甲○○送毒品，被告甲○○沒有說得很清楚，只是說被告甲○○講好後由其
      告甲○○曾問過他是否有朋友在用，朋友有在用的話，就介紹給他等語，在施
      用毒品的術語中，「軟的」指海洛因，「硬的」指安非他命等語（見本院九十
      三年五月二十五日審判筆錄第八頁至十二頁、第十七頁）。
　２、證人丁○○於檢察官偵查中證稱：曾在基隆市○○路八十號十一樓之三聽到被
　　　告甲○○以電話聯絡買賣毒品的事宜，談話內容是問對方是否需要硬的安非他
　　　命及軟的海洛因，另外被告也曾在他的住處跟其說過他有做海洛因及安非他命
　　　的買賣，亦曾說有認識的人可以介紹向他買毒品等語（見偵卷第一七九頁）；
　　　在本院審理中結證稱：曾在被告甲○○住處聽到其跟人家講電話，電話中提到
  　　軟的、硬的，及講海洛因、安非他命的好壞，而且從證人丙○○處聽到被告甲○○有在買賣毒品等語（見本院九十三年五月二十五日審判筆錄第三十二至三
  　　十五頁）。
　３、依據證人乙○○、丁○○之證言，佐以本案所查獲之第一級毒品海洛因及第二
　　　級毒品甲基安非他命，數量不少，價值匪淺，且在被告甲○○使用的房屋內查
　　　獲非供施用毒品所必需之分裝袋一批、大型擠壓器一組，及載有「試」、「用
　　　」等字之記帳單一張；並自被告戊○○身上扣得非供施用毒品所必須之分裝袋
　　　一批，再參以被告戊○○坦承與被告共同買進扣案毒品等情，足認被告二人持
　　　有扣案之毒品具有販賣之意圖，然在查無積極證據足以證明被告二人於販入扣
　　　案毒品時即意圖販賣及其二人業將販入之毒品售予他人之事實情形下，依罪疑
　　　有利被告之原則，尚難認被告二人係販賣第一級毒品海洛因及第二級毒品安非
　　　他命。
（四）本件事證明確，被告二人意圖販賣而持有扣案之第一級毒品海洛因及第二級毒
      品安非他命之犯行明確，應依法論科。
三、查海洛因及安非他命分係毒品危害防制條例第二條第二項第一款、第二款所列之
    第一級毒品、第二級毒品，且查被告甲○○、戊○○行為後，毒品危害防制條例
    已於九十二年七月九日經總統令修正公布全文，並自公布後六個月即九十三年一
    月九日施行，修正後之毒品危害防制條例第五條第一項、第二項之意圖販賣而持
    有第一級毒品、第二級毒品罪，與修正前之毒品危害防制條例第五條第一項、第
    二項之意圖販賣而持有第一級、第二級毒品罪，法定刑度均相同，被告等意圖販
    賣而持有第一級、第二級毒品行為之時間，雖在毒品危害防制條例修正生效前，
    然修正後之毒品危害防制條列第五條第一項、第二項，並無更不利於被告之情形
    ，依刑法第二條第一項前段規定，自應適用裁判時即修正後之毒品危害防制條例
    第五條第一項、第二項之意圖販賣而持有第一級、第二級毒品罪。又毒品危害防
    制條例第五條第一項、第二項之意圖販賣毒品罪，其犯罪構成要件即含攝持有行
    為，如基於同一販賣毒品之意圖而持有毒品，則毋庸另與持有毒品罪為法條競合
    之適用比較（臺灣高等法院九十一年上訴字第一四一０號判決參照）。被告二人
    間有犯意聯絡及行為分擔，均為共同正犯。公訴意旨雖認被告等與吳明慧間亦有
    犯意聯絡及行為分擔，然查吳明慧並未與被告二人共同持有毒品，僅憑其與被告
    等同在一處被查獲，及在其身上起出四本帳冊之客觀事實，尚難遽以推論吳明慧
    亦係共犯。被告等以一行為同時意圖販賣而持有第一級毒品、第二級毒品，為想
    像競合犯，應依刑法第五十五條規定，從較重之意圖販賣而持有第一級毒品罪處
    斷。爰審酌被告等之素行，持有毒品海洛因、安非他命之數量不少，若流入市面
    對多數人之身心、健康、家庭之危害頗大，且嚴重危害治安，暨其犯罪之動機、
    目的、手段及犯後態度，其中被告甲○○負責租賃房屋，並交付毒品予被告戊○○，顯為主謀；被告戊○○配合被告甲○○之行為等一切情狀，分別量處如主文
    所示。扣案如附表壹所示之第一級毒品海洛因及第二級毒品安非他命，應依毒品
    危害防制條例第十八條第一項前段之規定沒收銷燬，如附表貳所示之物，係共犯
    甲○○及戊○○等所有，並均為供渠等犯本件意圖販賣而持有第一級毒品海洛因
    、第二級毒品甲基安非他命所用之物，均應依毒品危害防制條例第十九條第一項
    之規定，併予宣告沒收。
四、左列之物，或非被告等所有，或與本案犯罪無關，亦非屬違禁物，爰不另為沒收
    之諭知：
（一）九十二年度證字第二八六號中扣得之行動電話一支（內有000000000
      0門號）、皮包一個。
（二）九十二年度證字第二八七號中扣案之容器二個、吸食器二個、行動電話二支（
      內有0000000000、0000000000門號）、筆記帳本一本、
      租屋契約一本。（提出人丙○○）
（三）九十二年度證字第二八八號中扣案之注射器一支、行動電話二支（內有000
      0000000、0000000000門號）、吸食器三支。（提出人戊○○）
（四）九十二年度證字第二八九號中扣得之行動電話三支（內有000000000
      0、0000000000、0000000000門號）、記事帳本四本、
      新臺幣三十萬元。（提出人吳明慧）
五、臺灣板橋地方法院檢察署九十三年度偵字第一０二四０號併辦意旨書略以：被告
    戊○○與其女友吳明慧明共同基於犯意之聯絡，推由戊○○於九十三年六月二十
    五日晚上九時許，在臺北縣三重市某跳蚤市場內，向綽號「阿達」姓名年籍不詳
    之成年男子，分別以新臺幣（下同）五十萬元、七十萬元之代價，購入第一級毒
    品海洛因七包（合計十三點七二公克）及第二級毒品安非他命七包（合計淨重二
    二六點一公克）後，詎戊○○、吳明慧二人遂起意出售營利，而將上開毒品放置
    在車牌號碼為六Ｇ─四九三一號自用小客車上，嗣於同年月二十六日零時三十分
    許，戊○○、吳明慧共乘該車欲將上開毒品載往基隆市伺機販售，行經國道一號
    公路北向十六公里處，為警查獲，並扣得上開第一級毒品海洛因及第二級毒品安
    非他命、電子磅秤一台、分裝袋九十五只，因認被告戊○○涉犯毒品危害防制條
    例第五條第一項、第二項之意圖販賣而持有第一級毒品、第二級毒品罪嫌，且與
    本案具有連續犯之裁判上一罪關係。然查本案被告意圖販賣而持有第一級毒品海
    洛因與第二級毒品安非他命之時間係在九十二年三月三日前之不詳時間，併辦部
    分查獲被告持有第一、二毒品時間則在九十三年六月二十六日，二者相距已有年
    餘，要難認被告係基於概括犯意而犯之，從而二者間即不具有連續犯裁判上一罪
    關，本院自無從併予審理，應退由檢察官另為適法之處置，附此敘明。
據上論斷，應依刑事訴訟法第二百九十九條第一項前段，修正後毒品危害防制條例第
五條第一項、第二項、第十八條第一項前段、第十九條第一項，刑法第二條第一項、
第十一條前段、第二十八條、第五十五條，判決如主文。
本案經檢察官樊家妍到庭執行職務。
中　　　華　　　民　　　國　　九十三　　年　　　十　　　月　　十四　　日
                                  臺灣基隆地方法院刑事第一庭
                                      審判長法  官    邱志平
                                            法  官    蔡岱霖
                                            法  官    劉桂金
右正本證明與原本無異。
對於本件判決如有不服，應於收受送達後十日內，向本院提出上訴書狀，上訴於臺灣
高等法院，並按他造當事人之人數附具繕本。
                                            書記官    黃士元
中　　　華　　　民　　　國　　九十三　　年　　　十　　　月　　十四　　日
附錄論罪法條
毒品危害防制條例第五條第一項、第二項
意圖販賣而持有第一級毒品者，處無期徒刑或十年以上有期徒刑，得併科新臺幣七百
萬元以下罰金。
意圖販賣而持有第二級毒品者，處五年以上有期徒刑，得併科新臺幣五百萬元以下罰
金。
附表壹（應沒收銷燬之毒品）
┌──┬─────┬────┬─────────────┬────────┐
│編號│毒品名稱  │　數    │   重  量  及  純  度     │備　　　　　考  │
├──┼─────┼────┼─────────────┼────────┤
│    │          │        │合計淨重一一九點四公克    │甲○○使用之房屋│
│ 一 │海洛因    │五包    │包裝重十八點零三公克      │內查獲          │
│    │          │        │純度二九％                │                │
│    │          │        │純質淨重三四點五五公克    │                │
├──┼─────┼────┼─────────────┼────────┤
│    │          │        │合計淨重一二八點七八公克  │                │
│ 二 │海洛因    │二十包  │包裝重六點五七公克        │戊○○身上查獲  │
│    │          │        │純度七六％                │                │
│    │          │        │純質淨重九七點八七公克    │                │
├──┼─────┼────┼─────────────┼────────┤
│    │          │        │總毛重五五點七二公克      │                │
│ 三 │甲基安非他│九包    │總淨重四四點三六公克      │同          右  │
│    │命        │        │驗餘淨重四四點一四公克    │                │
└──┴─────┴────┴─────────────┴────────┘
附表貳（宣告沒收之物）
一、分裝袋乙批（自被告甲○○使用之房屋內扣得）。
二、大型海洛因擠壓器壹組。
三、記帳單壹紙。
四、分裝袋乙批（自被告戊○○身上扣得）。
